臺灣高雄地方法院民事判決　　　　　　　99年度訴字第1512號
原　　　告　林保忠即獅情話意湖畔小吃部
訴訟代理人　康進益律師
被　　　告　劉景煌
被　　　告　劉賴如慧
共　　　同
訴訟代理人　侯勝昌律師
　　　　　　陳裕文律師
　　　　　　朱淑娟律師
上列當事人間債務人異議之訴事件，本院於民國100 年3 月9 日
言詞辯論終結，判決如下：
    主  文
原告之訴駁回。
訴訟費用由原告負擔。
    事實及理由
一、按訴狀送達後，原告不得將原訴變更或追加他訴，但因情事
    變更而以他項聲明代最初之聲明，不在此限，民事訴訟法第
    255 條第1 項第4 款定有明文。本件原告本以其雖遭本院民
    國96年度重訴字第88號確定判決（下稱系爭確定判決），判
    命應返還高雄市○○區○○段1377及1378地號土地（下稱系
    爭土地）予原告，另應給付原告新臺幣（下同）162,000 元
    ，並自民國97年4 月1 日起至清償日止，按年息5%計算之利
    息，及自96年4 月5 日起至返還系爭土地之日止，按月給付
    原告54,000元，暨訴訟費用由原告負擔4/5 （訴訟費用經本
    院99年度司聲字第806 號裁定命原告應賠償被告969,529 元
    ，及自該裁定送達翌日起至清償日止，加給按週年利率5%計
    算之利息，下稱系爭款項）。被告復於98年9 月間持系爭確
    定判決聲請強制執行，經本院以98年度司執字第86806 號（
    下稱系爭執行事件）受理，惟兩造嗣後已達成若原告自行拆
    除系爭土地上之地上物，被告即拋棄請求系爭款項之和解。
    嗣原告依約於98年12月5 日前拆除系爭土地之地上物，被告
    卻仍繼續為強制執行，原告遂於95年8 月24日以系爭款項債
    權已消滅為由，依強制執行法第14條規定，就系爭執行事件
    提起債務人異議之訴，請求撤銷系爭執行事件之強制執行程
    序。然系爭執行事件之強制執行程序，業於99年11月12日因
    拍賣無實益而終結，原告遂以同一原因事實，變更請求確認
    兩造間已無系爭款項之債權存在，因原告變更、追加之訴，
    乃係情事變更而改以他項聲明，以代最初之聲明，核與上開
    規定相符，自應准許之。
二、原告主張：被告劉景煌、劉賴如慧前向伊提起拆屋還地之訴
    訟，經系爭確定判決命伊應將坐落系爭土地之地上物拆除並
    返還予被告，另應給付被告系爭款項。被告復於98年9 月間
    ，以系爭確定判決為執行名義，向本院聲請強制執行，而由
    本院以系爭執行事件受理在案，伊遂於同年9 、10月間與被
    告展開協商。嗣被告透過其友人徐政朝、當時委任之律師王
    仁聰，與原告委任之前任高雄市議員吳重新、現任高雄市議
    員洪平朗及洪平朗之助理陳榮增等人達成和解，並約定若伊
    自動履行拆屋還地，被告則拋棄請求系爭款項並撤回執行。
    伊遂依照兩造之和解，拆除系爭土地上之地上物，並返還系
    爭土地予被告，然被告僅撤回關於拆屋還地之執行程序，拒
    不撤回系爭款項之執行程序，嗣後該部分之執行程序，雖亦
    因拍賣無實益而終結，然足認被告主張對伊有系爭款項之債
    權存在，顯已損及伊之權益，伊自得訴請確認系爭款項之債
    權不存在等情。並聲明：確認系爭款項之債權不存在。
三、被告則以：兩造就系爭款項部分並未達成任何和解，原告所
    述與事實不符等語，資為抗辯。並聲明：原告之訴駁回。
四、兩造不爭執事項：
  (一)劉景煌、劉賴如慧前向原告提起拆屋還地訴訟，經本院以系
    爭確定判決命原告應將系爭土地之地上物拆除，並將系爭土
    地返還予被告，另應給付被告系爭款項。
  (二)被告於98年9 月間以系爭確定判決為執行名義，聲請本院為
    強制執行，經本院以系爭執行事件受理在案。原告就拆屋還
    地部分已全部履行完畢，被告並撤回此部分之強制執行聲請
    。
五、兩造於審理程序中協商之爭點：
    兩造是否成立若原告自動履行拆屋還地部分，被告即放棄請
    求系爭款項之和解？茲敘述得心證之理由如下：
  (一)「確認法律關係之訴，非原告有即受確認判決之法律上利益
    者，不得提起之；確認證書真偽或為法律關係基礎事實存否
    之訴，亦同」，民事訴訟法第247 條第1 項定有明文。又「
    確認之訴非原告有即受確認判決之法律上利益者，不得提起
    。所謂即受確認判決之法律上利益，係指法律關係之存否不
    明確，原告主觀上認其在法律上之地位有不安之狀態存在，
    且此種不安之狀態，能以確認判決將之除去者而言，若縱經
    法院判決確認，亦不能除去其不安之狀態者，即難認有受確
    認判決之法律上利益」，最高法院著有52年台上字第1240號
    判例可資參照。查，本件原告主張系爭款項之債權，已因兩
    造事後和解而不存在，然為被告所否認，故兩造間就系爭款
    項債權是否存在並不明確，且致原告在私法之地位有受侵害
    之危險，而此項危險得以對被告之確認判決除去之，依前開
    說明，原告自有受確認判決之法律上利益，合先敘明。
  (二)次按和解有使當事人所拋棄之權利消滅及使當事人取得和解
    契約所訂明權利之效力，民法第737 條固有明文。惟按當事
    人主張有利於己之事實者，就其事實有舉證之責任，民事訴
    訟法第277 條前段亦有明文，又主張法律關係存在之當事人
    ，須就該法律關係發生所須具備之特別要件，負舉證責任，
    此有最高法院83年度臺上字第2775號裁判意旨可資參照。查
    ，本件原告主張兩造於系爭執行事件執行中已達成和解，然
    此為被告所否認，揆諸前開說明，自應由原告負舉證之責。
    而原告就其主張兩造業已和解，係舉證人徐政朝、吳重新、
    陳榮增、洪平郎、王仁聰等人為證，經查：
  1.證人即系爭確定判決案件中被告委任之律師王仁聰到庭證稱
    ：系爭確定判決案件係伊承辦，訴訟期間被告2 人曾委託伊
    對訴外人張金來及吳重新提出偽造文書之刑事告訴，吳重新
    在開庭時曾拜託伊向被告表示不要再告了，後來跟被告討論
    結果被告也同意，所以被告曾具狀向偵查檢察官表示不再追
    究的意思，所以該案就對他們作不起訴處分。系爭確定判決
    確定後，被告曾委託伊發律師函向原告表示是否可以把房子
    自行拆除，再來協商如何返還系爭款項，此時又收到吳重新
    對被告提出誣告的告訴傳票，所以被告十分生氣，雖然本案
    強制執行的費用高達1,120,000 ，但被告還是直接聲請強制
    執行，查封原告的財產。嗣原告透過吳重新找洪平朗議員委
    請伊向被告講說是否可以不要執行，伊向原告表示在目前的
    情況下被告應該不會答應，所以伊請原告先自行拆除應拆除
    的部分，伊有答應說可以向執行法院陳報暫緩執行，伊亦有
    向法院陳報，而原告將系爭土地之地上物全部拆除後，伊有
    向被告詢問和解之條件為何，被告表示原告一定要拿出第一
    審裁判費用及執行費用，至於系爭款項可以打折，伊記得有
    將被告提出來的條件向吳重新及原告本人講過，但原告不斷
    表示既然他已經把房子拆掉，希望被告不要再跟他請求系爭
    款項。…聯絡過程大部分是用以電話聯絡，吳重新很常打，
    打過很多次電話，洪平朗只有打過1 、2 次，但印象中在系
    爭確定判決聲請強制執行後，有1 次是吳重新及洪平朗一起
    到伊辦公室來，實際上的時間不是很確定。伊在整個接觸的
    過程中，絕對沒有有向原告或其委託的洪平朗、吳重新等人
    ，承諾只要原告拆除系爭土地之地上物，就不請求系爭款項
    。原告或是證人吳重新、洪平朗與伊洽談的過程當中，並沒
    有達成和解的共識…。洽談過程中，也沒有寫下任何備忘錄
    或和解契約書。在原告自行將系爭土地之地上物拆除之後，
    證人吳重新、證人洪平朗都還有跟伊聯絡過，印象中還是在
    拜託伊向被告說是否可以不要再請求系爭款項等語（見本院
    卷第148 至152 頁），已明確證稱其從未代被告向原告或其
    委任之吳重新、洪平朗等人承諾拋棄請求系爭款項。再徵諸
    原告自承：98年10月20日下午4 時許，伊與證人洪平朗一起
    前往洪仁聰律師的事務所，…當時證人洪平朗有提出說拆掉
    之後，就互不相欠，王仁聰律師有答應說要幫忙跟被告講等
    詞（見本院卷第153 頁），及王仁聰律師在系爭執行案件執
    行中，於99年2 月22日民事撤回部分強制執行程序暨再次延
    緩強制執行程序狀中表明「另就債務人林保忠即獅情話意湖
    畔小吃部請求給付款項部分，因林保忠尚與聲請人洽談和解
    事宜程序當中…」等詞（見系爭執行案件卷宗）以觀，益見
    王仁聰僅承諾代為轉達原告之要求，而未代被告承諾拋棄請
    求系爭款項。
  2.又證人吳重新雖到庭證述：…系爭確定判決確定後，原告有
    授權伊去協調拆除及給付系爭款項，伊都是與被告當時的訴
    訟代理人王仁聰律師聯絡。伊亦曾前往徐政朝位在前鎮區的
    冷凍廠工廠去拜訪他，因為徐政朝也認識被告劉景煌，所以
    伊去拜託他轉達和解事宜，伊當時是跟徐政朝提出說被告要
    求原告拆除的部分，原告可以拆除，但是兩造要互不相欠，
    徐政朝有說要全力幫忙，但伊與徐政朝的接觸較少，徐政朝
    也沒有明確說拆除後雙方就互不相欠。伊跟王仁聰律師也是
    提出相同的要求，而王律師有答應，第一個是伊提出誣告的
    部分要有誠意去處理，第二點是地上物的部分要先拆除，第
    三點是土地公廟的部分信徒很多也是要找個地方遷移，第四
    個是談到費用的問題互不相欠。王律師是說他跟被告講過，
    被告同意我們提出的條件。當時王律師這樣說的時候，因為
    相信王律師所以就沒有寫備忘錄或書面的契約等語（見本院
    卷第155 至158 頁）等語，指稱王仁聰律師已代被告同意若
    原告拆除系爭土地上建物，被告即拋棄系爭款項。然此與王
    仁聰上開證述全然相歧，是否可採，並非無疑。再徵諸吳重
    新亦證稱：在王仁聰這樣跟伊說（即被告同意原告提出之條
    件）之後，伊還是有打電話給王仁聰律師，還是在講原告可
    以全面配合，但兩造要互不相欠的問題等詞（見本院卷第15
    7 頁）以觀，若王仁聰律師已代被告承諾不再請求系爭款項
    ，且吳重新復因信任王仁聰律師，而未再立據書面或備忘錄
    ，衡情，吳重新又豈有一再以電話向王仁聰律師提及原告拆
    除系爭土地上建物後，兩造須互不相欠? 足見，王仁聰前開
    所述，並未代被告同意原告或吳重新所提之條件，應較符實
    情，吳重新始不斷以電話向王仁聰律師要求原告於拆除地上
    物後，被告應拋棄請求系爭款項。此外，參以吳重新自承投
    資原告經營獅情話意湖畔小吃部餐廳，且與被告間曾相互提
    起刑事告訴等情（見本院卷第158 頁、第155 頁），足見其
    就系爭土地地上物之拆除應有利害關係，且與被告間亦有宿
    怨，是其所為有利原告之證言，既與王仁聰所證不符，亦無
    其他積極事證可資佐證為真，尚難遽採為有利原告認定之依
    據。
  3.另證人洪平郎到庭證稱：…後來地主即被告要去執行原告的
    財產，原告又來拜託我，伊就問原告及吳重新打算如何處理
    ，他們就說房子要拆掉，要求對方也不要再訴訟了，就這樣
    把事情處理掉。伊有請人跟地主聯絡，但是地主都避不見面
    ，只回話說找王仁聰律師談，已全權委託王律師，所以伊就
    跟原告到四維一路王仁聰律師的事務所去找他，表達我們的
    意思請他幫忙，他說會轉告地主，並請伊找徐政朝也代為溝
    通，因為他跟地主劉先生也很熟，伊就跟王律師說伊與證人
    徐政朝熟識，會去找他。後來伊馬上打給徐政朝，告訴他原
    告把系爭土地上的房子拆掉，並把土地公廟遷走，事情是不
    是就可以圓滿解決，他說會跟地主聯絡，後來徐政朝回電話
    給伊，向伊表示，地主說只要原告把建物拆掉，並把土地公
    廟遷走，面子會做給伊，請伊放心等語（見本院卷第174 至
    175 頁），然此為徐政朝所否認，其到庭證稱：…原告、洪
    平朗及吳重新3 人曾經以電話或是親自來找伊，請伊向被告
    講希望可以私下和解。伊曾向劉景煌講過，但劉景煌表示已
    經進入司法程序了，讓司法程序來處理就好，所以伊就沒有
    再管了。伊並未於98年10月20日的下午，在接獲洪平朗請託
    相同事情的電話後，再回撥給洪平朗說被告已經答應雙方和
    解互不相欠。伊不論在電話中或是當面，均未曾向吳重新、
    洪平朗及原告說過被告已經答應拆除系爭土地上房屋後，就
    兩不相欠。伊忘記是否曾在電話中向洪平朗說被告要做面子
    給他等語（見本院卷第159 至161 頁），則洪平朗上開所證
    是否全然可信，已非無疑。再者，縱認洪平朗前揭所證為真
    ，然其所證：徐政朝轉述被告要「做面子給伊」等語，其具
    體內容為何，未見洪平朗再與被告、徐政朝或王仁聰確認，
    亦未簽立任何書面契約或備忘錄為證，此徵之洪平朗證稱：
    伊未要求兩造到王仁聰律師事務所簽訂協議等語（見本院卷
    第177 頁）益明，則洪平朗所謂「做面子給伊」究係指被告
    拋棄全部或部分系爭款項之請求? 或給予原告分期付款之期
    限利益? 抑或其他事項之利益，均不能確定，自難以洪平朗
    前揭尚非明確之證述，即認被告同意於原告拆除系爭土地上
    建物後，拋棄請求系爭款項。
  4.至證人洪平朗之助理陳榮增證稱：伊知道原告有來拜託洪平
    朗議員事情，大概是說房子如果拆除之後，大家就互不相欠
    等語（見本院卷第162 頁），惟其亦證稱：詳細的經過，還
    是要問洪平朗，伊也沒有很注意在聽，印象中伊曾開車載原
    告及洪平朗去律師事務所，但是是什麼時候已不記得，從律
    師事務所出來後，原告及洪平朗在車上有討論餐廳拆除的事
    情，但伊沒有注意在聽，他們2 人也有打電話跟別人討論，
    也是在講餐廳拆除的事情，詳細的內容伊不清楚，印象中好
    像是打給證人徐政朝在討論事情，但是內容不清楚等詞（見
    本院卷第162 至163 頁），是陳榮增既未直接參與協調系爭
    土地地上建物之拆除，亦未直接與徐政朝通話，致不清楚系
    爭土地地上物協調經過及內容，自難據為有利原告之認定。
六、綜上所述，吳重新及洪平朗之證述，與王仁聰及徐政朝之證
    述，不相符合，且吳重新投資原告經營小吃部，與系爭土地
    上建物之拆除，有利害關係；而洪平朗證述「做面子給他」
    等語，其具體內容為何亦不明確，在未有其他積極事證足資
    佐證之情形下，尚難憑彼等證述，即認兩造間已達成原告拆
    除系爭土地之建物，被告即拋棄請求系爭款項之和解。從而
    ，原告請求確認系爭款項之債權不存在，為無理由，應予駁
    回。
七、本件係原告全部敗訴，其繳納之第一審訴訟費用即裁判費19
    ,711元，應由原告負擔。
八、結論：本件原告之訴為無理由，依民事訴訟法第78條、第87
    條第1 項，判決如主文。
中    華    民    國  100     年    3     月    23    日
                  民事第五庭  法  官  李育信
以上正本係照原本作成。
如不服本判決，應於送達後20日內，向本院提出上訴狀並表明上
訴理由，如於本判決送達前提起上訴者，應於判決送達後10日內
補提上訴理由書（須附繕本）。
中    華    民    國  100     年    3     月    23    日
                              書記官  陳孟琳